【裁判字號】    95,財管,68
【裁判日期】    950713
【裁判案由】    指定遺產管理人
【裁判全文】
臺灣臺北地方法院民事裁定              95年度財管字第68號
聲  請  人  臺北市政府
法定代理人  甲○○
上列聲請人聲請指定遺產管理人事件，本院裁定如下：
    主  文
聲請駁回。
聲請費用新台幣壹仟元由聲請人負擔。
    理  由
一、本件聲請意旨略以：被繼承人乙○○欠繳94、95房屋稅及93
    、94地價稅合計289104元，其配偶、子女及笫三順位繼承人
    均已拋棄繼承權，其遺產無人繼承，無法依民法第1177條規
    定選定遺產管理人，聲請人為清償房屋稅及地價稅之需要，
    為此依民法第1178條第2 項之規定聲請指定財政部國有財產
    局為被繼承人乙○○之遺產管理人云云。
二、按繼承開始時，繼承人之有無不明者，由親屬會議於1 個月
    內選定遺產管理人，並將繼承開始及選定遺產管理人之事由
    ，向法院報明。親屬會議依前條規定為報明後，法院應依公
    示催告程序，定6 個月以上之期限，公告繼承人，命其於期
    限內承認繼承。無親屬會議或親屬會議未於前條所定期限內
    選定遺產管理人者，利害關係人或檢察官，得聲請法院選任
    遺產管理人，並由法院依前項規定為公示催告。民法第1177
    條、第1178條分別定有明文。次按依民法之規定應開親屬會
    議時，由當事人、法定代理人、或其他利害關係人召集之，
    同法第1129條亦定有明文。又親屬會議會員應就被繼承人之
    左列親屬與順序定之：一直系血親尊親屬。二三親等內旁系
    血親尊親屬。三四親等內之同輩血親。此觀民法第1131條第
    1 項規定自明。復按無民法第1131條規定之親屬，或親屬不
    足法定人數時，法院得因有召集權人之聲請，於其他親屬中
    指定之。親屬會議不能召開或召開有困難時，依法應經親屬
    會議處理之事項，由有召集權人聲請法院處理之。親屬會議
    經召開而不為或不能決議時，亦同。此為同法第1132條所明
    定。可知繼承開始時，繼承人之有無不明，被繼承人之遺產
    管理人應由被繼承人之親屬會議選定之，倘無民法第1131條
    規定之法定親屬會議會員者，或親屬不足法定人數時，被繼
    承人之法定代理人、利害關係人得聲請法院於其他親屬中指
    定親屬會議會員，若無親屬會議或親屬會議不能召開或召開
    有困難時，或親屬會議經召開而不為或不能決議時，或親屬
    會議未於繼承開始時一個月內選定遺產管理人者，利害關係
    人或檢察官，得聲請法院選任遺產管理人，並由法院依前項
    規定為公示催告，非謂被繼承人無法定親屬會議會員時，其
    利害關係人或檢察官即得逕自聲請法院處理依法應經親屬會
    議處理事項。
三、本件聲請人主張之事實，固據其提出被繼承人乙○○之繼承
    系統表、全國欠稅歸戶查詢、戶政連線戶資料、繼承人乙○
    ○親等名冊等件為證。惟查：（一）查乙○○業於 93年2月
    18日死亡，由其聲請人所提之被繼承人乙○○繼承系統表觀
    之，其配偶林秀芬、第一順位繼承人傅馨儀、傅莉婷、傅安
    邦，第二順位繼承人傅金喜、傅林美玉，第三順位繼承人傅
    兩全、傅秀鳳、傅秀琴等人均向本院聲明拋棄繼承，並經本
    院准予備查在案，業經本院查明屬實。（二）聲請人應先以
    利害關係人之地位召開親屬會議以選任乙○○之遺產管理人
    。若乙○○無法定親屬會議成員或人數不足，然乙○○至少
    有尊親屬傅金喜、傅林美玉及四親等內之同輩親屬傅兩全、
    傅秀鳳、傅秀琴等人，是以聲請人得聲請法院於上開親屬中
    指定乙○○之親屬會議會員，再由聲請人以利害關係人之地
    位召開親屬會議以選任乙○○之遺產管理人。倘該親屬會議
    不能召開或召開有困難時，或親屬會議經召開而不為或不能
    決議時，聲請人始得聲請法院指定遺產管理人。今聲請人逕
    向本院聲請指定為乙○○之遺產管理人，於法不合，應予駁
    回。於親屬會議選定遺產管理人時，尤應注意有利害關係者
    不得加入決議，附此敘明。
四、依非訟事件法第21條第1 項前段，裁定如主文。
中    華    民    國    95    年    7    月     13    日
                  家事庭法  官  林妙黛
以上正本係照原本作成。
如對本裁定抗告，須於裁定送達後10日之不變期間內，向本院提
抗告出狀，並繳納抗告費新臺幣1,000 元。
中    華    民    國    95    年    7    月     13    日
                        書記官  尹遜言


司法院資訊處製作；財團法人民間司法改革基金會備份。
